【裁判字號】    97,訴,492
【裁判日期】    980804
【裁判案由】    違反毒品危害防制條例
【裁判全文】
臺灣花蓮地方法院刑事判決                97年度訴字第492號
公  訴  人  臺灣花蓮地方法院檢察署檢察官
被      告  甲○○
                    （現於臺灣花蓮監獄執行中）
上列被告因違反毒品危害防制條例案件，經檢察官提起公訴（97
年度毒偵字第646號），本院判決如下：
    主  文
甲○○無罪。
    理  由
一、公訴意旨略以：被告甲○○基於施用第一級毒品之犯意，於
    民國97年7月21日往前回溯96 小時內，在不詳地點施用第一
    級毒品海洛因1次。嗣於97年7月21日17時24分許，因毒品案
    件，經警通知到場採尿送驗，呈嗎啡陽性反應而查獲，因認
    被告涉犯毒品危害防制條例第10條第1 項之施用第一級毒品
    罪嫌。
二、按被告或共犯之自白，不得作為有罪判決之唯一證據，仍應
    調查其他必要之證據，以察其是否與事實相符，刑事訴訟法
    第156條第2項定有明文。次按犯罪事實應依證據認定之，無
    證據不得認定犯罪事實，刑事訴訟法第154條第2項定有明文
    。次按認定犯罪事實所憑之證據，雖不以直接證據為限，間
    接證據亦包括在內；然而無論直接或間接證據，其為訴訟上
    之證明，須於通常一般之人均不致有所懷疑，而得確信其為
    真實之程度者，始得據為有罪之認定，倘其證明尚未達到此
    一程度，而有合理之懷疑存在時，事實審法院復已就其心證
    上理由予以闡述，敘明其如何無從為有罪之確信，因而為無
    罪之判決，尚不得任意指為違法；又認定不利於被告之事實
    ，須依積極證據，苟積極證據不足為不利於被告事實之認定
    時，即應為有利於被告之認定，更不必有何有利之證據。（
    最高法院76年台上字第4986號、30年上字第816 號判例參照
    ）。公訴意旨認被告涉犯上揭罪嫌，無非以：被告之自白及
    慈濟大學濫用藥物檢驗中心檢驗總表、毒品案件尿液檢體採
    集送驗紀錄表為其主要論據。
三、訊據被告固不否認於97年7月21 日為警採尿，經送驗結果呈
    嗎啡陽性反應，惟堅決否認有施用第一級毒品海洛因之犯行
    ，辯稱：伊當時在財團法人佛教慈濟綜合醫院（以下簡稱慈
    濟醫院）就醫住院，出院當日即為警帶往警局採尿，並無吸
    食第一級毒品海洛因等語。經查：
    (一)被告確於97年7月14日至同年月21 日在慈濟醫院住院治療
      右膝骨折及藥物成癮，其間於同年月15日手術，並於手術
      後住院期間給予注射嗎啡止痛等情，有該院98年4月2日慈
      醫文字第0980000713號函附病情說明書、出院摘要、醫囑
      單、會診紀錄在卷可稽。而被告確於97 年7月21日出院當
      日，至臺東縣警察局關山分局製作筆錄及採尿，亦有警詢
      筆錄、採驗尿液名冊在卷足憑，則被告既在住院期間，經
      醫師注射嗎啡藥劑止痛，則其在出院當日所採集尿液，顯
      難排除係因在醫院注射嗎啡，而致驗尿結果呈嗎啡陽性反
      應之可能。
    (二)且被告於警詢時供稱：最近1 次施用第一級毒品海洛因，
      係在住院前8日（即97年7月6 日），在臺東縣初鹿路旁施
      用等語。惟服用海洛因後，尿液可檢出嗎啡最長時間，與
      服用劑量、服用頻率、服用方式、飲用水量之多寡，個人
      體質及其代謝情況等因素有關，依個案而異。依據文獻Cl
      arke's Isolation and Identification of Drugs第二版
      記述：海洛因服用後於24小時內，經由尿液排出之量可能
      達施用劑量之百分之80。另Michael L.Smith 等人針對不
      同受試者，以注射方式給予1次劑量3mg至12mg海洛因進行
      試驗，結果顯示注射劑量增加，可檢出嗎啡陽性反應 (濃
      度高於或等於300n g/mL)之時間亦有延長之趨勢，而不同
      受試者可檢出嗎啡陽性之時間各異，平均為1至2天，惟部
      分注射12mg海洛因者，至72小時仍可檢出微量嗎啡成分，
      故若服用高劑量海洛因，其尿液在72至96小時內，仍有檢
      出嗎啡成分可能性，但以嚴重海洛因濫用者之可能性較高
      ，亦有行政院衛生署管制藥品管理局92年2月7日管檢字第
      0920000881號函在卷可考。是以，縱係嚴重海洛因濫用者
      ，至多亦在96小時內，始可能在尿液中檢出嗎啡成分，則
      苟如被告所述係在97年7月6日左右施用第一級毒品海洛因
      ，應無可能在同年月21日採尿送驗時仍檢出嗎啡成分，顯
      本案採尿檢驗結果，亦無從佐證被告前揭自白，而為被告
      不利之認定。
    (三)綜上所述，本案被告自97年7月14日至同年月21 日既在慈
      濟醫院住院並注射嗎啡，則被告於出院當日，為警採尿送
      驗結果，呈嗎啡陽性反應，已難排除與在醫院注射嗎啡有
      關。且被告之自白，係於同年月6 日左右臺東境內施用海
      洛因，惟本案採尿時間已距被告自承之施用時間近15日，
      已逾醫學上可檢驗之時效，是被告上揭自白，並無其他佐
      證可資證明，自亦難徒憑本案被告於警詢時之自白，即遽
      為被告不利之認定。從而，綜合上開檢察官所舉之證據及
      本院調查結果，顯難令一般人均不致有所懷疑而確信被告
      確有施用第一級毒品海洛因之犯行，本罪疑唯輕之法則，
      自應為被告有利之認定，而為被告無罪之諭知，以免冤抑
      。
據上論斷，應依刑事訴訟法第301條第1項前段，判決如主文。
本案經檢察官孫源志到庭執行職務。
中    華    民    國    98    年     8    月     4    日
                  刑事第二庭    審判長法  官  陳世博
                                      法  官  陳月雯
                                      法  官  林恒祺
以上正本證明與原本無異。
如不服本判決應於收受送達後10日內向本院提出上訴書狀，並應
敘述具體理由。其未敘述上訴理由者，應於上訴期間屆滿後20日
內向本院補提理由書 (均須按他造當事人之人數附繕本) 「切勿
逕送上級法院」。
中    華    民    國    98    年    8     月    5     日
                                      書記官


司法院資訊處製作；財團法人民間司法改革基金會備份。
